臺灣高雄地方法院刑事判決　　　　　　　96年度易字第3568號
公　訴　人　臺灣高雄地方法院檢察署檢察官
被　　　告　甲○○
　　　　　　　　　　（現於臺灣臺南監獄執行中）
上列被告因詐欺案件，經檢察官提起公訴（96年度偵緝字第2292
號），被告就被訴事實為有罪之陳述，經本院合議庭裁定由受命
法官獨任進行簡式審判程序，本院判決如下：
    主  文
甲○○犯詐欺取財罪，處有期徒刑伍月，減為有期徒刑貳月又拾
伍日，如易科罰金，以銀元佰元即新臺幣玖佰元折算壹日。
    事實及理由
一、本件犯罪事實及證據，除證據中補充：被告甲○○於本院審
    理時之自白（見本院卷37頁）外，餘均引用檢察官起訴書所
    載（如附件）。
二、按行為後法律有變更者，適用行為時之法律。但行為後之法
    律有利於行為人者，適用最有利於行為人之法律，刑法第2
    條第1 項定有明文。查被告行為後，如附表一所示法律業經
    變更，並於95年7 月1 日施行，玆經比較結果，裁判時法並
    未較為有利，從而，應依刑法第2 條第1 項前段規定，適用
    行為時法。核被告所為，係犯刑法第339 條第1 項詐欺取財
    罪。爰審酌被告前有違反貪污治罪條例、偽造文書、違反麻
    醉藥品管理條例等前科，有臺灣高等法院被告前案紀錄表1
    份附卷可稽，素行非佳，另衡以其向被害人乙○○施以詐術
    所得金額為新臺幣93,000元，犯後於本院審理時坦承犯行之
    犯後態度及其犯罪之動機、目的、手段、智識程度高職畢業
    、生活狀況等一切情狀，量處如主文所示之刑，並諭知易科
    罰金之折算標準，以資懲儆。又被告行為後，刑法第41條規
    定迭有變更（詳附表二所載），經比較行為時法、中間時法
    及裁判時法後，以90年1 月10日修正公布，同年月12日生效
    之中間時法對被告最有利，依刑法第2 條第1 項但書之規定
    ，自應適用中間時之刑法第41條第1 項前段規定，就前開宣
    告刑諭知易科罰金之折算標準。末查被告犯罪行為時間，係
    在96年4 月24日以前，核符中華民國96年罪犯減刑條例第2
    條第1 項第3 款規定，應減其宣告刑二分之一如主文所示，
    並再諭知易科罰金之折算標準。
據上論斷，應依刑事訴訟法第273 條之1 第1 項、第284 條之1
、第299 條第1 項前段、第310 條之2 、第454 條第2 項，刑法
第2 條第1 項、第339 條第1 項、（90年1 月10日修正公布）第
41條第1 項前段，刑法施行法第1 條之1 第1 項、第2 項前段，
（廢止前）罰金罰鍰提高標準條例第2 條，現行法規所定貨幣單
位折算新臺幣條例第2 條，中華民國96年罪犯減刑條例第2 條第
1 項第3 款、第7 條、第9 條，判決如主文。
本案經檢察官丙○○到庭執行職務。
中　　華　　民　　國　　96　　年　　12　　月　　13　　日
                  鳳山刑事第一庭  法  官  林永村
以上正本證明與原本無異。
如不服本判決，應於送達後10日內，向本院提出上訴狀。
中　　華　　民　　國　　96　　年　　12　　月　　13　　日
                                  書記官  李祥銘
附表一：
┌──┬───────┬───────┬───────┬────┐
│比較│行為時法（舊法│裁判時法（95年│比較結果      │備註    │
│內容│）            │7 月1 日施行之│              │        │
│    │              │新法）        │              │        │
├──┼───────┼───────┼───────┼────┤
│刑法│罰金：（銀元）│罰金：新臺幣10│裁判時法罰金刑│上開修正│
│第33│1 元以上。    │00元以上，以百│之最低度刑提高│影響刑法│
│條第│              │元計算之。    │為新臺幣1000元│第339 條│
│5 款│              │              │。是以行為時法│第1 項中│
│    │              │              │較有利於被告。│關於罰金│
│    │              │              │              │刑最低度│
│    │              │              │              │。      │
├──┴───────┴───────┴───────┴────┤
│比較結果：                                                    │
│裁判時法並未較有利於被告。從而，應依刑法第2 條第1 項前段規定，│
│適用行為時之法律。                                            │
└───────────────────────────────┘
附表二：
┌──┬───────┬───────┬───────┬───────┬────┐
│比較│行為時法（舊法│中間時法（90年│裁判時法（95年│比較結果      │備    註│
│內容│）            │1 月10日修正公│7 月1 日施行）│              │        │
│    │              │布，同月12日生│              │              │        │
│    │              │效）          │              │              │        │
├──┼───────┼───────┼───────┼───────┼────┤
│易科│刑法第41條：犯│刑法第41條第1 │刑法第41條第1 │依被告行為時法│        │
│罰金│最重本刑為3 年│項：犯最重本刑│項：犯最重本刑│，被告所犯詐欺│        │
│之宣│以下有期徒刑以│為5 年以下有期│為5 年以下有期│取財罪不得易科│        │
│告及│下之刑之罪，而│徒刑以下之刑之│徒刑以下之刑之│罰金，而依中間│        │
│折算│受6 個月以下有│罪，而受6 個月│罪，而受6 個月│時法及裁判時法│        │
│標準│期徒刑或拘役之│以下有期徒刑或│以下有期徒刑或│則得易科罰金。│        │
│    │宣告，因身體、│拘役之宣告，因│拘役之宣告者，│又裁判時法刪除│        │
│    │教育、職業、家│身體、教育、職│得以新臺幣1,00│易科罰金時，需│        │
│    │庭之關係，執行│業、家庭之關係│0 元、2,000元 │具備「因身體、│        │
│    │顯有困難者，得│或其他正當事由│或3,000元折算 │教育、職業或家│        │
│    │以1 元以上3 元│，執行顯有困難│1 日，易科罰金│庭之關係或其他│        │
│    │以下折算1 日，│者，得以1 元以│。但確因不執行│正當事由，執行│        │
│    │易科罰金。    │上3 元以下折算│所宣告之刑，難│顯有困難者」之│        │
│    │              │1 日，易科罰金│收矯正之效，或│限制，似以裁判│        │
│    │罰金罰緩提高標│。但確因不執行│難以維持法秩序│時法對被告有利│        │
│    │準條例第2 條前│所宣告之刑，難│者，不在此限。│；惟觀今司法實│        │
│    │段：依刑法第41│收矯正之效，或│              │務對於被告是否│        │
│    │條易科罰金或第│難以維持法秩序│罰金罰鍰提高標│宣告得易科罰金│        │
│    │42條第2 項易服│者，不在此限。│準條例第2 條刪│，實無以「因身│        │
│    │勞役者，均就其│              │除。          │體、教育、職業│        │
│    │原定數額提高為│罰金罰緩提高標│              │或家庭之關係或│        │
│    │100 倍折算1 日│準條例第2 條前│              │其他正當事由，│        │
│    │。            │段：依刑法第41│              │執行顯有困難者│        │
│    │現行法規所定貨│條易科罰金或第│              │」等情狀為考量│        │
│    │幣單位折算新臺│42條第2 項易服│              │。而裁判時法易│        │
│    │幣條例第2 條。│勞役者，均就其│              │科罰金折算標準│        │
│    │              │原定數額提高為│              │已由銀元100 、│        │
│    │              │100 倍折算1 日│              │200 、300 元即│        │
│    │              │。            │              │新台幣300 、60│        │
│    │              │現行法規所定貨│              │0 、900 元，提│        │
│    │              │幣單位折算新臺│              │高為以新台幣1,│        │
│    │              │幣條例第2 條。│              │000元、2,000元│        │
│    │              │              │              │、3,000 元折算│        │
│    │              │              │              │1 日，綜合觀之│        │
│    │              │              │              │，中間時法對被│        │
│    │              │              │              │告最為有利。  │        │
├──┴───────┴───────┴───────┴───────┴────┤
│比較結果：                                                                    │
│裁判時法並未較有利於被告。從而，應依刑法第2 條第1 項但書規定，適用中間時之法律│
│。                                                                            │
└───────────────────────────────────────┘
